【裁判字號】    95,訴,610
【裁判日期】    951221
【裁判案由】    毒品危害防制條例
【裁判全文】
臺灣基隆地方法院刑事判決               95年度訴字第610號
公  訴  人  臺灣基隆地方法院檢察署檢察官
被      告  甲○○
                    （
上列被告因違反毒品危害防制條例案件，經檢察官提起公訴（95
年度毒偵字第1375號），因被告所犯為死刑、無期徒刑、最輕本
刑為3 年以上有期徒刑或高等法院管轄第一審案件以外之罪，且
於準備程序進行中，被告先就被訴事實為有罪之陳述，經本院合
議庭裁定進行簡式審判程序，判決如下：
    主  文
甲○○施用第一級毒品，累犯，處有期徒捌月。扣案之第一級毒
品海洛因（驗餘淨重合計零點捌陸公克）沒收銷燬之；上開毒品
之包裝袋只、注射針筒支及吸食器壹組，均沒收之。
    事  實
一、甲○○前因施用毒品案件，經強制戒治交付保護管束，於民
    國90年12月10日執行完畢，經臺灣基隆地方法院檢察署檢察
    官以90年度戒毒偵字第150 號不起訴處分；另於82年間，因
    違反懲治盜匪條例等案件，經法院判處有期徒刑7 年6 月、
    1 年、3 月，應執行有期徒刑8 年9 月確定，又於84年間，
    因違反肅清煙毒條例案件，經本院以84年度訴字第31號判處
    有期徒刑3 年7 月確定，復因違反槍砲彈藥刀械管制條例等
    案件，經本院以84年度訴字第123 號判處有期徒刑10月、4
    月、8 月、3 月，應執行有期徒刑2 年確定，接續執行，於
    95年2 月6 日因縮刑期滿執行完畢。詎其未戒除毒癮惡習，
    基於反覆持續施用第一級毒品海洛因之犯意，在如附表所示
    之時、地，以將海洛因放置於注射針筒內加水混合，注射血
    管之方式，施用第一級毒品。嗣經警於如附表所示之時、地
    查獲，並扣得如附表扣案物欄所示之扣案物，另採集其尿液
    送驗後，始悉上情。
二、案經基隆市警察局移請及第四分局報請臺灣基隆地方法院檢
    察署檢察官偵查起訴。
    理  由
壹、程序事項
    被告甲○○所犯者非為死刑、無期徒刑、最輕本刑為3 年以
    上有期徒刑之罪或高等法院管轄第一審案件，其於準備程序
    進行中，先就被訴事實為有罪之陳述，經告知其簡式審判程
    序之旨，並聽取公訴人、被告之意見後，本院合議庭依刑事
    訴訟法第273 條之1 第1 項之規定，裁定由受命法官獨任以
    簡式審判程序進行本案之審理。
貳、實體事項
一、事實認定部分
    上開事實，業據被告於本院審理時坦承不諱，且被告為警查
    獲後，採集之尿液檢體經送昭信科技顧問股份有限公司檢驗
    ，均呈海洛因代謝物嗎啡之陽性檢驗結果，此有昭信科技顧
    問股份有限公司95年6 月12日、8 月22日、9 月4 日、10月
    2 日出具之濫用藥物尿液檢體檢驗報告及基隆市警察局、刑
    警大隊、第四分局偵辦毒品案件尿液檢體對照表4 張附卷可
    稽，再者，扣案之白色粉末3 包（驗餘淨重分別為0.49公克
    、0.37公克、0.03公克，合計0.86公克），經鑑定結果均含
    海洛因成分，有法務部調查局95年7 月10日調科壹字第3200
    03815 號、95年8 月7 日調科壹字第320003907 號、第0000
    00000 號鑑定通知書，復有注射針筒3 支及吸食器1 組扣案
    佐證，是認被告之自白與事實相符，本件事證明確，被告犯
    行應堪認定。
二、論罪科刑部分
（一）被告曾受事實欄所載之強制戒治，於90年12月10日執行完
      畢，經臺灣基隆地方法院檢察署檢察官以90年度戒毒偵字
      第150 號不起訴處分，有臺灣高等法院被告前案紀錄表在
      卷可稽，其經強制戒治執行完畢釋放後，5 年內再行施用
      第一級毒品，核其所為，係犯毒品危害防制條例第10條第
      1 項之施用第一級毒品罪。被告持有海洛因以供施用，其
      持有之低度行為應為施用之高度行為所吸收，不另論罪。
（二）按刑事法若干犯罪行為態樣，本質上原具有反覆、延續實
      行之特徵，亦即行為人係基於一定情境之制約，必然形成
      多數犯罪行為，行為人持續實行之複數行為，倘依社會通
      念，於客觀上認為符合一個反覆、延續性之行為觀念者，
      於刑法評價上，即應僅成立一罪，又依毒品危害防制條例
      第2 條第1 項之規定，毒品具有成癮性，亦即施用毒品之
      犯罪類型本身即有反覆實施之特徵，行為人若係基於對毒
      品之心理或生理上依賴性，致實行多數之施用行為，原則
      上應得認為係此類犯罪類型所生之必然結果，而於客觀上
      認為係一個反覆、延續性之行為，屬於「集合犯」之概念
      ，僅成立一罪，本件被告所為如附表所示之施用毒品行為
      雖屬多數，然施用毒品之行為本身即具有反覆實施之特徵
      ，參酌上開說明，被告所為多數施用行為，在刑法評價上
      ，應得認定符合一個反覆、延續性之行為，屬於集合犯而
      僅成立一罪。
（三）又起訴書雖僅記載被告所為如附表編號1 所示施用毒品之
      事實，然因施用毒品之行為本身具有反覆實施之性質，係
      屬集合犯，則被告所為如附表編號2 、3 、4 所示之施用
      行為，與起訴書所載如附表編號1 所示之施用行為，應成
      立實質上一罪，依刑事訴訟法第267 條之規定，應認起訴
      效力及於全部事實，本院自應併予審理。
（四）復按行為後法律有變更者，適用行為時之法律，但行為後
      之法律有利於行為人者，適用最有利於行為人之法律，刑
      法第2 條第1 項固定有明文，然集合犯之最後犯罪時間，
      若係於法律變更後始完成者，因其性質為實質上一罪，自
      應適用變更後之法律論罪科刑，無行為後法律變更可言，
      即不發生新舊法比較適用之問題。本件被告所為如附表所
      示施用毒品之時間，始於95年5 月17日，終於同年9 月13
      ，即其施用毒品之最後犯罪行為，係於新修正刑法施行後
      始完成，揆諸上開所述，因施用毒品之行為屬於集合犯之
      實質上一罪概念，自應適用其最後行為完成時之法律即修
      正後之刑法論罪科刑，而無行為後法律變更可言，亦無就
      新舊法之規定比較適用之問題。又被告曾受事實欄所載之
      徒刑執行完畢，此有臺灣高等法院被告前案紀錄表在卷可
      稽，其受有期徒刑之執行完畢，5 年以內故意再犯本件有
      期徒刑以上之罪，為累犯，應依現行刑法第47條第1 項之
      規定加重其刑。
（五）爰審酌被告經強制戒治後，竟未戒除毒癮之惡習，而再三
      施用毒品，然其所為僅屬戕害自身之行為，未侵犯其他法
      益，且其於本院審理中坦認犯行，犯後態度尚屬良好等一
      切情狀，量處如主文所示之刑。
（六）按查獲之第一級毒品，不問屬於犯人與否，均沒收銷燬之
      ，毒品危害防制條例第18條第1 項前段定有明文，本件扣
      案之海洛因（驗餘淨重合計0.86公克），應依上開規定沒
      收銷燬之；又上開毒品之包裝袋3 只，係被告所有供持有
      海洛因所用之物，另扣案已使用之注射針筒1 支及吸食器
      1 組（分別為一般市售針筒，及原裝載BB彈之塑膠罐，在
      其蓋子上打洞插入2 根吸管，1 根吸管後方連結1 顆玻璃
      球，1 根吸管後方連結塑膠管，均非專供施用第一級毒品
      之器具，業據本院當庭勘驗屬實），係被告所有供施用毒
      品所用之物，又扣案未使用之注射針筒2 支（均為一般市
      售針筒，非專供施用第一級毒品之器具，亦據本院當庭勘
      驗屬實），為被告所有預備供施用毒品所用之物，均據被
      告供承在卷，爰分別依刑法第38條第1 項第2 款及第3 項
      之規定宣告沒收之。
據上論斷，應依刑事訴訟法第273 條之1 第1 項、第299 條第1
項前段，毒品危害防制條例第10條第1 項、第18條第1 項前段、
第23條第2 項，刑法第11條前段、第47條第1 項、第38條第1 項
第2 款，判決如主文。
本案經檢察官乙○○到庭執行職務。
中    華    民    國    95    年    12    月    21    日
                  刑事第五庭法    官  邰婉玲
以上正本證明與原本無異。
對於本件判決如有不服，應於收受送達後10日內，向本院提出上
訴書狀，上訴於臺灣高等法院，並按他造當事人之人數附具繕本
。
中    華    民    國    95    年    12    月    22    日
                            書 記 官  林建清
附錄所犯法條：
毒品危害防制條例第10條第1項─
施用第一級毒品者，處 6 月以上 5 年以下有期徒刑。
附表
┌──┬─────────────┬──────────┬───────┬────────┬──────┐
│編號│       施用時間           │      施用地點      │   查獲時間   │    查獲地點    │   扣案物   │
├──┼─────────────┼──────────┼───────┼────────┼──────┤
│ 1  │95年5 月17日上午某時      │基隆市○○街197號   │95年5 月18日上│基隆市○○街145 │海洛因1 包（│
│    │                          │                    │午9時50分許   │之3號           │驗餘淨重0.49│
│    │                          │                    │              │                │公克）及劉勝│
│    │                          │                    │              │                │傳所有供施用│
│    │                          │                    │              │                │海洛因所用之│
│    │                          │                    │              │                │注射針筒1 支│
│    │                          │                    │              │                │、吸食器1 組│
├──┼─────────────┼──────────┼───────┼────────┼──────┤
│ 2  │95年7 月1 日上午某時      │同上                │95年7 月1 日中│基隆市中山區中平│海洛因1 包（│
│    │                          │                    │午12時許      │街98號前        │驗餘淨重0.37│
│    │                          │                    │              │                │公克）      │
├──┼─────────────┼──────────┼───────┼────────┼──────┤
│ 3  │95年7 月16日上午某時      │同上                │95年7 月16日下│基隆市○○路3 號│海洛因1 包（│
│    │                          │                    │午5 時40分許  │前              │驗餘淨重0.03│
│    │                          │                    │              │                │公克）及劉勝│
│    │                          │                    │              │                │傳所有預備供│
│    │                          │                    │              │                │施用海洛因所│
│    │                          │                    │              │                │用之注射針筒│
│    │                          │                    │              │                │1支         │
├──┼─────────────┼──────────┼───────┼────────┼──────┤
│ 4  │95年9 月13日上午某時      │同上                │95年9 月13日下│基隆市安樂區162 │甲○○所有預│
│    │                          │                    │午2時55分許   │巷3號3樓        │備供施用海洛│
│    │                          │                    │              │                │因所用之注射│
│    │                          │                    │              │                │注射針筒1支 │
└──┴─────────────┴──────────┴───────┴────────┴──────┘


司法院資訊處製作；財團法人民間司法改革基金會備份。
